---
title: "COVID-19-geographic-distribution-worldwide"
author: "Óscar Jiménez Osuna"
date: "30/12/2020"
output:
  pdf_document: 
    keep_tex: yes
    number_sections: yes
    toc_depth: 10
  html_document:
    df_print: paged
    css: style.css
  word_document: default
---

```{r setup, include=TRUE}
library(knitr)

knitr::opts_chunk$set(echo = TRUE)

```

# Modelo 1 – Casos diarios de COVID-19 y muertes en España.

```{r}
# install.packages("dplyr") # Instalar de manipulación de dataframes "dplyr"
library(dplyr) # Cargar la librería de manipulación de dataframes "dplyr"
library(tidyverse)
library(readxl)
df <- read_excel("F:/Máster UNIR Visual Analytics & Big Data/ASIGNATURAS/03 Análisis e Interpretación de Datos/Actividades/Actividad_1/distribucion_geografica_covid/COVID-19-geographic-disbtribution-worldwide.xlsx")
```
Cargamos el dataset
```{r}
head(df)
```
Sacamos resumen de los estadísticos
```{r}
summary(df)
```
Filtramos por España
```{r}
df_spain = filter(df, countriesAndTerritories == "Spain")
df_spain
```

```{r}
summary(df_spain)
```

```{r}
cat("Std ---> Casos:", sd(df_spain$cases), " Muertes:", sd(df_spain$deaths))

```

```{r}
cat("Varianza ---> Casos:", var(df_spain$cases), " Muertes:", var(df_spain$deaths))
```


```{r}
cat("Medianas ---> Casos:", median(df_spain$cases), " Muertes:", median(df_spain$deaths))
```

```{r}
boxplot(df_spain$cases, df_spain$deaths, xlab = "Casos - Muertes", ylim=c(0,20000), col = "blue")
```
```{r}
par(mfrow=c(1,2))
barplot(df_spain$cases, ylab = "Casos", col = "blue", main="Casos positivos por COVID-19")
#dev.new()
barplot(df_spain$deaths, ylab = "Muertes", ylim = c(0, 50000), col="blue", main="Muertes por COVID-19")
```

# Correlación entre casos y muertes
```{r}
cor.test(df_spain$cases,df_spain$deaths)
```
Vemos que no hay una alta correlación entre los casos de COVID-19 y el número de muertes relacionadas con él (cor = 0.3505936). 
# Regresión
```{r}
fit<-lm(deaths~cases, data=df_spain)
fit
```
deaths = 0.01081*cases + 82.86772

Veamos si el ajuste del modelo es bueno
```{r}
summary(fit)
```
Vemos que lo valores residuales no se ajustan a una normal de media cero, pues la mediana no es 0, y el valor absoluto de el mínimo y el máximo no son parecidos.

Vemos que ambos coeficientes estimados ((Intercept) y cases) son significativos pues tienen ambos valors de p-valor muy pequeños (7.68e-08 y 1.57e-11 respectivamente).

Vemos que el ajuste no es muy bueno dado el bajo valor de Multiple R-squared:  0.1229,	Adjusted R-squared:  0.1204 (debería acercarse a 1).

# Representación de los datos:
```{r}
plot(df_spain$cases, df_spain$deaths, xlab = "Casos totales de COVID-19", ylab = "Muertes por COVID-19", ylim =c(0, 1200),sub = "Relación de casos positivos y muertes por COVID-19 en España", col ="blue")
abline(fit)
```
Vemos que la recta de regresión no se ajustan demasiado bien a las datos pues estos tienen una gran dispersión. Observamos que ha medida que crecen los casos por COVID-19 va disminuyendo los casos de muerte debido a él.

### Modelo 2 – Casos diarios de COVID-19 y muertes en Europa

Filtramos por Europa
```{r}
df_europe = filter(df, continentExp =="Europe")
df_europe
```
Sacamos resumen de los estadísticos
```{r}
summary(df_europe)
```

```{r}
cat("Std ---> Casos:", sd(df_europe$cases), " Muertes:", sd(df_europe$deaths))
```

```{r}
cat("Varianza ---> Casos:", var(df_europe$cases), " Muertes:", var(df_europe$deaths))
```

```{r}
cat("Medianas ---> Casos:", median(df_europe$cases), " Muertes:", median(df_europe$deaths))
```
```{r}
boxplot(df_europe$cases, df_europe$deaths, xlab = "Casos - Muertes", ylim=c(0,1800), col = "blue")
```

```{r}
par(mfrow=c(1,2))
barplot(df_europe$cases,ylab = "Casos", col = "blue", main="Casos positivos por COVID-19", ylim = c(0,90000))
#dev.new()
barplot(df_europe$deaths, ylab = "Muertes", ylim = c(0, 90000), col="blue", main="Muertes por COVID-19")
```


# Correlación entre casos y muertes
```{r}
cor.test(df_europe$cases,df_europe$deaths)
```
Vemos que hay una alta correlación entre los casos de COVID-19 y el número de muertes relacionadas con él en comparación del modelo anterior en el que solo estudiabamos a España (cor = 0.6035616). 
# Regresión
```{r}
fit<-lm(deaths~cases, data=df_europe)
fit
```
deaths = 0.01472  *cases + 9.49144

Veamos si el ajuste del modelo es bueno
```{r}
summary(fit)
```
En este caso hay mayor ajuste a una normal de media cero, pues la mediana no se aproxima 0, y el valor absoluto de el mínimo y el máximo son parecidos.

Vemos que ambos coeficientes estimados ((Intercept) y cases) son significativos pues tienen ambos valors de p-valor muy pequeños (<2e-16  y <2e-16 respectivamente).

Vemos que el ajuste no es muy bueno dado el bajo valor de Multiple R-squared:  0.3643,	Adjusted R-squared:  0.3643.

# Representación de los datos:
```{r}
plot(df_europe$cases, df_europe$deaths, xlab = "Casos totales de COVID-19", ylab = "Muertes por COVID-19", ylim =c(0, 1200), sub = "Relación de casos positivos y muertes por COVID-19 en Europa", col ="blue") 
abline(fit)
```

Podemos observar que el modelo se ajusta a la tendencia que sigue los datos.



# Relación casos de muerte entre los países España, Alemania, Italia y Francia.

```{r}
# Transformamos el dataset para tener la suma de casos y muertes por países.

paises =  group_by(df, countriesAndTerritories) 
df_paises<-summarise(paises, casos = sum(cases), muertes = sum(deaths))
df_paises
```
```{r}
# Filtramos por los cuatro países que queremos comparar.

grupo_paises<-filter(df_paises, countriesAndTerritories=="Spain" | countriesAndTerritories== "Germany" | countriesAndTerritories== "Italy" | countriesAndTerritories== "France")
grupo_paises
```


```{r}
# Realizamos un gráfico de dispersión.
plot(grupo_paises$casos,grupo_paises$muertes,xlab = "Casos totales de COVID-19", ylab = "Muertes por COVID-19" )+text(x=c(2369852, 1367078, 1843712, 1730575), y=c(55911, 23975, 62520, 45624), labels=c("France", "Germany", "Italy", "Spain"), col = c("blue", "black", "green", "red"))
```
Alemania es la que menos casos y muertes ha tenído.
Italia, aún sin ser el país con más casos es el que más muertes tuvo.























