---
title: "COMPARATIVA ERTES DURANTE PERIODOS CRISIS FINANCIERA / COVID-19 EN LA COMUNIDAD VALENCIANA"
author: "Grupo laboratorio: María del Rocio Vidal Manzano | Javier Martínez Germán | Óscar Jiménez Osuna."
date: "31/01/2021"
output:
  html_document: 
    df_print: default
    theme: null
  word_document: default
  pdf_document: 
    keep_tex: yes
    number_sections: yes
    toc_depth: 10
---


```{r setup, include=TRUE}
library(knitr)

knitr::opts_chunk$set(echo = TRUE)

```

*Fuente* : https://dadesobertes.gva.es/es/dataset/tra-eres-ertes-v2-2021

## ATRIBUTOS

FECHA_SOLICITUD	timestamp
Fecha de solicitud

PROVINCIA	text	
Provincia en la que la empresa tiene su sede social

MUNICIPIO	text	
Municipio en el que la empresa tiene su sede social. Consulte la autoridad laboral ante la que presenta la solicitud para saber en qué provincia se encuentra el centro laboral afectado

SECTOR	text	
Sector al que pertenecen las empresas

SECTOR_FACT numeric
Sector al que pertenecen las empresas factorizado:

AGRICULTURA	    1
CONSTRUCIÓN	    2
INDUSTRIA	      3
OTROS           4 
SERVICIOS       5

DESC_CNAE	text	
Actividad económica

CAUSA	text	
Causa de la solicitud del expediente de regulación

TOTAL_TRAB_EXT numeric
Total de personas trabajadoras para las cuales se ha solicitado extinción

TOTAL_TRAB_RED numeric
Total de personas trabajadoras para las cuales se ha solicitado reducción

TOTAL_TRAB_SUS	numeric	
Total de personas trabajadoras para las cuales se ha solicitado suspensión

### Carga de datos.

```{r}
#install.packages("dplyr") 
library(dplyr) 
library(tidyverse)
library(readxl)
df <- read_excel("C:/datos.xlsx")
head(df)
```

### Resumen de los estadísticos.

```{r}
summary(df)
```

### Comprobación cantidad de valores nulos.

```{r}
sum(is.na(df))
```

### Eliminamos los valores nulos y comprobamos que no queda ninguno.

```{r}
df<-na.omit(df)
sum(is.na(df))
```

### Cantidad de filas y columnas.

```{r}
dim(df)
```

### Ordenamos por fecha.

```{r}
df<-df[order(df$FECHA_SOLICITUD),]
head(df)
```

### Filtramos por año los periodos del 2008 al 2014 (crisis financiera) y del 2020 hasta la fecha actual (crisis del COVID).

```{r}
df_2008 = filter(df, FECHA_SOLICITUD >= "2008-01-01" & FECHA_SOLICITUD <= "2014-12-31")
head(df_2008)

df_2020 = filter(df, FECHA_SOLICITUD >= "2020-03-01" & FECHA_SOLICITUD <= "2021-01-26")
head(df_2020)

```

### Número de ERTEs por periodo.

```{r}
sum(df_2008$TOTAL_TRAB_SUS)
sum(df_2020$TOTAL_TRAB_SUS)
```

### Número de días sin suspensiones en el periodo de crisis financiera.

```{r}
length(unique(subset((df_2008$FECHA_SOLICITUD), df_2008$TOTAL_TRAB_SUS==0)))
```

### Número de días sin suspensiones en el periodo de crisis por COVID

```{r}
length(unique(subset((df_2020$FECHA_SOLICITUD), df_2020$TOTAL_TRAB_SUS==0)))
```


# Modelo relacional basado en la estadística relacional básica.

## Medidas de tendencia central (medias y medianas).

### Moda trabajadores suspendidos.

```{r}
moda_2008<-c(names(which(table(df_2008$TOTAL_TRAB_SUS)==max(table(df_2008$TOTAL_TRAB_SUS)))))

moda_2020<-c(names(which(table(df_2020$TOTAL_TRAB_SUS)==max(table(df_2020$TOTAL_TRAB_SUS)))))

modas<-data.frame(moda_2008,moda_2020, row.names = c("TOTAL_TRAB_SUS" ))
modas
```

### Moda trabajadores extinguidos.

```{r}
moda2_2008<-c(names(which(table(df_2008$TOTAL_TRAB_EXT)==max(table(df_2008$TOTAL_TRAB_EXT)))))

moda2_2020<-c(names(which(table(df_2020$TOTAL_TRAB_EXT)==max(table(df_2020$TOTAL_TRAB_EXT)))))

modas2<-data.frame(moda2_2008,moda2_2020, row.names = c("TOTAL_TRAB_EXT" ))
modas2
```

### Moda trabajadores reducidos.

```{r}
moda3_2008<-c(names(which(table(df_2008$TOTAL_TRAB_RED)==max(table(df_2008$TOTAL_TRAB_RED)))))

moda3_2020<-c(names(which(table(df_2020$TOTAL_TRAB_RED)==max(table(df_2020$TOTAL_TRAB_RED)))))

modas3<-data.frame(moda3_2008,moda3_2020, row.names = c("TOTAL_TRAB_RED" ))
modas3
```

### Media trabajadores suspendidos.

```{r}
medias_2008<-c(mean(df_2008$TOTAL_TRAB_SUS))
medias_2020<-c(mean(df_2020$TOTAL_TRAB_SUS))
medias<-data.frame(medias_2008,medias_2020, row.names = c("TOTAL_TRAB_SUS" ))
medias
```

### Media trabajadores extinguidos.

```{r}
medias2_2008<-c(mean(df_2008$TOTAL_TRAB_EXT))
medias2_2020<-c(mean(df_2020$TOTAL_TRAB_EXT))
medias2<-data.frame(medias2_2008,medias2_2020, row.names = c("TOTAL_TRAB_EXT" ))
medias2
```

### Media trabajadores reducidos.

```{r}
medias3_2008<-c(mean(df_2008$TOTAL_TRAB_RED))
medias3_2020<-c(mean(df_2020$TOTAL_TRAB_RED))
medias3<-data.frame(medias3_2008,medias3_2020, row.names = c("TOTAL_TRAB_RED" ))
medias3
```

### Mediana trabajadores suspendidos.

```{r}
median_2008<-c(median(df_2008$TOTAL_TRAB_SUS))
median_2020<-c(median(df_2020$TOTAL_TRAB_SUS))
medianas<-data.frame(median_2008,median_2020, row.names = c("TOTAL_TRAB_SUS" ))
medianas
```

### Mediana trabajadores extinguidos.

```{r}
median2_2008<-c(median(df_2008$TOTAL_TRAB_EXT))
median2_2020<-c(median(df_2020$TOTAL_TRAB_EXT))
medianas2<-data.frame(median2_2008,median2_2020, row.names = c("TOTAL_TRAB_EXT" ))
medianas2
```

### Mediana trabajadores reducidos.

```{r}
median3_2008<-c(median(df_2008$TOTAL_TRAB_RED))
median3_2020<-c(median(df_2020$TOTAL_TRAB_RED))
medianas3<-data.frame(median3_2008,median3_2020, row.names = c("TOTAL_TRAB_RED" ))
medianas3
```


### Medidas de posición.

```{r}
Q25_2008<-c(quantile(df_2008$TOTAL_TRAB_SUS, 0.25))
Q25_2020<-c(quantile(df_2020$TOTAL_TRAB_SUS, 0.25))
Q5_2008<-c(quantile(df_2008$TOTAL_TRAB_SUS, 0.5))

Q5_2020<-c(quantile(df_2020$TOTAL_TRAB_SUS, 0.5))
Q75_2008<-c(quantile(df_2008$TOTAL_TRAB_SUS, 0.75))
Q75_2020<-c(quantile(df_2020$TOTAL_TRAB_SUS, 0.75))

Q<-data.frame(Q25_2008,Q25_2020,Q5_2008,Q5_2020, Q75_2008, Q75_2020, row.names = c( "TOTAL_TRAB_SUS" ))
Q
```

## Medidas de dispersión para trabajadores suspendidos.

### Rango.

```{r}
rango_2008<-c(diff(range(df_2008$TOTAL_TRAB_SUS)))
rango_2020<-c(diff(range(df_2020$TOTAL_TRAB_SUS)))
rango<-data.frame(rango_2008,rango_2020, row.names = c("TOTAL_TRAB_SUS" ))
rango
```

### Rango intercuartílico.

```{r}
IQR_2008<-c(IQR(df_2008$TOTAL_TRAB_SUS))
IQR_2020<-c(IQR(df_2020$TOTAL_TRAB_SUS))
IQR_<-data.frame(IQR_2008,IQR_2020, row.names = c("TOTAL_TRAB_SUS" ))
IQR_

```

### Desviaciones típicas.

```{r}
std_2008<-c(sd(df_2008$TOTAL_TRAB_SUS))
std_2020<-c(sd(df_2020$TOTAL_TRAB_SUS))
std<-data.frame(std_2008,std_2020, row.names = c("TOTAL_TRAB_SUS" ))

```

### Varianza muestral.

```{r}
var_2008<-c(var(df_2008$TOTAL_TRAB_SUS))
var_2020<-c(var(df_2020$TOTAL_TRAB_SUS))
varianzas<-data.frame(var_2008,var_2020, row.names = c("TOTAL_TRAB_SUS" ))
varianzas
```

## Resumen estadísticos trabajadores suspendidos.

### Por sector.

```{r}
by(df_2008$TOTAL_TRAB_SUS,df_2008$SECTOR,FUN=summary)

by(df_2020$TOTAL_TRAB_SUS,df_2020$SECTOR,FUN=summary)
```

### Desviaciones típicas por sectores.

```{r}
sd_sectores_2008<-sd(df_2008$SECTOR_FACT)
sd_sectores_2020<-sd(df_2020$SECTOR_FACT)
std<-data.frame(sd_sectores_2008,sd_sectores_2020, row.names = c("DESVIACIONES TIPICAS POR SECTORES" ))
std
```


### Tabla de frecuencias absolutas y relativas por sectores.


```{r}
tapply(df_2008$TOTAL_TRAB_SUS, df_2008$SECTOR, FUN = sum)
prop.table(tapply(df_2008$TOTAL_TRAB_SUS, df_2008$SECTOR, FUN = sum))*100
tapply(df_2020$TOTAL_TRAB_SUS, df_2020$SECTOR, FUN = sum)
prop.table(tapply(df_2020$TOTAL_TRAB_SUS, df_2020$SECTOR, FUN = sum))*100
```

### Diagramas de cajas por sectores.

```{r}
boxplot(df_2008$TOTAL_TRAB_SUS~df_2008$SECTOR, main="Diagrama de caja de trabajadores suspendidos año 2008 por sectores", ylab="Nº trabajadores suspendidos", xlab="",col = "red", ylim=c(0,35), cex.axis = 0.7)
boxplot(df_2020$TOTAL_TRAB_SUS~df_2020$SECTOR, main="Diagrama de caja de trabajadores suspendidos año 2020 por sectores", ylab="Nº trabajadores suspendidos", xlab="",col = "red", ylim=c(0,30), cex.axis = 0.7)
```

# Regresión Lineal.

### Buscamos la relación (nº trabajadores suspendidos) = a + b·(total trabajadores afectador por el ERTE).

```{r}
#trab_totales<- sum(colSums (df[ , 8:10]))
#trab_totales
regresion1 <- lm(df$TOTAL_TRAB_SUS ~ df$TOTAL_TRAB, df)
regresion1
summary(regresion1)
```
```{r}
plot(df$TOTAL_TRAB, df$TOTAL_TRAB_SUS, xlab='Total trabajadores afectados por ERTE', ylab='Trabajadores suspendidos', main = "Relación lineal de trabajadores suspendidos")
abline(regresion1, col = "red")
```

### Buscamos la relación (nº trabajadores extinguidos) = a + b·(total trabajadores afectador por el ERTE).

```{r}
regresion2<- lm(df$TOTAL_TRAB_EXT ~ df$TOTAL_TRAB, df)
regresion2
summary(regresion2)
```

```{r}
plot(df$TOTAL_TRAB, df$TOTAL_TRAB_EXT, xlab='Total trabajadores afectados por ERTE', ylab='Trabajadores extinguidos', main = "Relación lineal de trabajadores extinguidos")
abline(regresion2, col = "red")
```

### Buscamos la relación (nº trabajadores reducidos) = a + b·(total trabajadores afectador por el ERTE).

```{r}
regresion3 <- lm(df$TOTAL_TRAB_RED ~ df$TOTAL_TRAB, df)
regresion3
summary(regresion3)
```

```{r}
plot(df$TOTAL_TRAB, df$TOTAL_TRAB_RED, xlab='Total trabajadores afectados por ERTE', ylab='Trabajadores reducidos', main = "Relación lineal de trabajadores reducidos")
abline(regresion3, col = "red")
```

